# 请教，关于文化产业增值税免征的政策问题。

提问人：whwx 时间：2012-11-27 16:00:41
目前做一家出版行业IPO，下属发行企业为当地的新华书店，按照财政局先后下发的财税[2002]138号、财税[2006]153号、财税[2009]147号及财税[2011]92号文对县及县以下新华书店实行销售出版物增值税先征后返或免征增值税政策。具体如下： 财税[2001] 88号：自 2002 年 1 月 1 日起至 2005 年 12 月 31 日，增值税享受先征后返政策，发文日期： 2001 年 6 月 1 日 财税[2006]153号：自2006 年 1 月 1 日起至 2008 年 12 月 31 日，免征增值税，发文日期： 2006 年 12 月 05 日 财税[2009]147号：自 2009 年 1 月 1 日起至 2010 年12 月 31 日，免征增值税，发文日期： 2009 年 12 月 10 日 财税[2011] 92号：自 2011 年 1 月 1 日起至 2012 年 12 月 31 日，免征增值税，发文日期： 2011 年 12 月 7 日
根据文件发布日期来看，基本都是处于两个文件交接的当年年末才发布，故存在增值税先交纳后返还的情况。比如 2009 年时，财税[2006]153号文的作用时效已过， 2009 年的增值税已缴纳，但 12 月份时发布了财税[2009]147号，企业便和当地税务局沟通返还已缴纳的增值税款，税务局经过大概 1 年的审核才会返还该笔增值税。
根据企业会计准则对政府补助的应用指南及讲解规定，税收返还属于政府补助的范畴，应计入收到当年的营业外收入。而根据以上文化税收优惠文件来看， 2006 年至 2012 年均为免征增值税，相关账务处理为相关进项税不能抵扣计入主营业务成本，而销售时不计销项税，即将免税出版物相应的进项税和销项税调整营业成本和收入。
请教各位，这种文件未及时下达所导致的增值税返还应该如何进行判定？

回答人：chenyiwei
个人意见：这种事项虽然形式上采用了增值税返还的形式，但是由此导致的返还实际上是由于税收优惠文件未及时发布所导致，即前一份文件失效后到后一份文件发布前这段时间内增值税需正常计算缴纳，到后一份文件发布后再申请退还，并且后一份文件已经明确了该项优惠的性质是免征。因此，基于会计估计变更的处理原则，仍应视同新文件发文当年度的年初到新文件发文日之间的收入在新文件发布后按免税的方式调整，即在新文件发布并依据新文件规定由税务机关确认可退还税额后，将此前优惠空白期内因计缴增值税导致少确认的收入予以补记，同时确认其他应收款（借：其他应收款，贷：营业收入）。该事项的实质还是直接免征，处理的效果也与直接免征情况下一致，因此不属于政府补助，不受政府补助“通常按照实际收到的金额计量”的限制。

提问人：whwx 时间：2012-11-28 09:50:08
回复 chenyiwei 的帖子
感谢陈老师的精彩点评。
我仍有一个疑问：由于企业会计人员在实际缴纳增值税时，已将免税的出版物的进项税及销项税额单独核算，视同已确定新文会在年底发布，并确认当地税务局会在 2010 年返还该税额。那是否可以通过正常的免征增值税账务处理办法，调整营业成本和收入两项呢？（由于需对IPO三年度的报表重新调整，暂挂其他应收款我感觉不太恰当）

回答人：chenyiwei
应当基于历史上各资产负债表日实际已发布并生效的文件确定核算方法。在优惠空白期内，不能“视同已确定新文会在年底发布”，而是应当按照正常的应税销售进行处理，到新文件发布后才能调整，且不追溯。